【裁判字號】    89,上易,3304
【裁判日期】    891130
【裁判案由】    竊盜
【裁判全文】
臺灣高等法院刑事判決                          八十九年度上易字第三三四號
    上訴人即
    被      告  甲○○
右上訴人因竊盜案件，不服臺灣台北地方法院八十九年度易字第四八七號，中華民國
八十九年八月四日第一審判決（起訴案號：臺灣台北地方法院檢察署八十九年度偵字
第八七０號）提起上訴，本院判決如左：
    主  文
上訴駁回。
    事  實
一、甲○○基於意圖為自己不法之所有之概括犯意，於民國八十六年二月下旬間某日
    （公訴人誤載為八十六年四月間），至臺北縣板橋市○○街三十七號之三（公訴
    人誤載為三十七號之三、五樓）其鄰居丁○○住處，趁丁○○與其配偶葉明鑫不
    注意時，竊取放在電腦桌上丁○○之身分證一張得手；復於八十八年五、六月間
    某日，在其任職之臺北市中山區○○○路○段七十一號豪門之星酒店內，趁櫃檯
    人員不注意之際，竊取放置在該店櫃檯上丙○○之身分證乙張得手。詎於八十八
    年十二月二十七日晚間十一時許，在前開豪門之星酒店樓梯間經警盤檢時，查獲
    其身上皮包內放置丁○○、丙○○之身分證。
二、案經丁○○、丙○○訴由臺北市政府警察局中山分局報告臺灣臺北地方法院檢察
    署檢察官偵查起訴。
    理  由
一、訊之上訴人即被告甲○○否認有何竊盜犯行，辯稱：丁○○之身分證是八十七年
    四月間，在臺北縣板橋市○○街三十五號一樓樓梯口撿到的，當時還拾獲丁○○
    之健保卡；而丙○○之身分證是在八十八年四月底、五月初在豪門之星酒店內的
    櫃檯上撿到的，伊沒有竊取身分證之犯行云云。惟查：
    （一）證人丁○○於在警局時供述：「我和竊嫌甲○○有認識，他是我的鄰居，
          案發當時，我將我的身分證交給我先生葉明鑫，有一次我先生將我的身分
          證放在電腦旁邊，剛好他來我家修理電腦，等他走了以後，就發現放在電
          腦旁的身分證不見了」、「在我身分證被偷後，我和我先生也常遇見到竊
          嫌甲○○，但他從沒有提到身分證被他撿到的事情」等語（見偵卷第九頁
          背面、第十頁正面），而於原審審理中續供述：「八十六年我遺失兩次，
          一次是機車辦過戶我先生遺失的，一次是我的皮夾遺失，地點是在板橋市
          江翠國中附近松江街，時間是八十六年夏天，我先生遺失時間是這件之前
          ，八十六年農曆年因為我改名字，身分證在領得後兩、三個禮拜我先生遺
          失，當時就認識被告，是鄰居，他因為研究電腦所以常常到我家」等語（
          見原審八十九年五月九日訊問筆錄），證人丁○○之配偶，即證人葉明鑫
          於原審結證稱：「（對於證人丁○○所言，有何意見？）知道他有遺失過
          幾次，他把身分證交給我時，我放在電腦桌前，後來就不見了，我跟我太
          太都沒有動過。被告那幾天有到我家，不是當天，我知道丁○○有一次掉
          了皮夾，我不知道時間」等語（見同日之訊問筆錄），而警方於被告身上
          查獲之丁○○身分證，是於八十六年二月十三日換發，有該身分證影本及
          贓物認領保管收據其上之記載在卷可參（見原審卷第五十八頁、八十九年
          度偵字第八七０號卷第十五頁），丁○○於八十六年二月十三日，係因身
          分變更（改名）而換發身分證，亦有台北縣板橋市第二戶政事務所八十九
          年十月二十一日八九北縣板二戶字第一一三０三號函附之戶籍謄本附於本
          院卷可稽，是被告所竊取之丁○○之身分證應為八十六年二月十三日換發
    之身分證，被害人丁○○於警訊及原審所述遺失或遭竊之時間，次數雖有
          不同，但其所有於八十六年二月十三日因改名而換發之身分證，確係於八
          十六年二月下旬某日，在其台北縣板橋市○○街三十七號之三住處失竊，
          而當時被告曾至被害人丁○○住處，此部分被害人丁○○之陳述及證人葉
          明鑫之證言則為一致，而丁○○遭竊之身分證又在被告身上為警查獲，是
          究不能以丁○○其他與本件竊盜犯行無關之陳述有部分不一致，即認為其
          所指被告竊取其所有於八十六年二月十三日換發之身分證部分亦不可採。
          被告於原審雖認為前開證人之證言不實在，並當庭提出丁○○之蓋有八十
          七年四月二十四日就診紀錄之健保卡，用以辯稱伊是在八十七年四月間始
          撿到身分證及健保卡云云。但丁○○於八十六年二月下旬，僅僅身分證遭
          竊，而被告於八十六年二月下旬既曾數度至證人丁○○家中，其身上扣得
          者，恰為斯時丁○○所失竊之物，已如前述，顯見與健保卡上之時間記載
          無關，被告之辯解，不可採信；況被告斯時確曾屢次至證人家中，事後彼
          等又經常見面，果真是被告所拾得，為何不立即返還，顯然被告當時即意
          在竊取，且將之據為己有甚明；甚而，本案於八十八年十二月二十七日發
          生之後，被告手中尚有丁○○之全民健康保險卡，竟仍不返還，嗣原審八
          十九年五月九日開訊問庭時，見證人證言對己不利時，始予提出等情，更
          顯示其有不法所有之意圖，被告持有身分證與健保卡係屬二事，被告持有
          證人丁○○之身分證達二年半餘，竟偽稱一時無法返還，實不足憑採，此
          部分之竊盜犯行明確。
    （二）被告竊取證人丙○○身分證部分，證人丙○○到庭結證稱：「（身分證在
          櫃檯遺失時，有無請被告幫你找？）有，那時被告對我說沒有找到．．．
          當天我們有找的很詳細，我請公司的人找了很久，盒子及縫都有找過」等
          語（見原審八十九年五月九日訊問筆錄），被告亦供述當時伊為該酒店之
          少爺（即服務生），足見證人丙○○身分證遭竊取當日，被告確在現場，
          而當時酒店之人在櫃檯盒子及其夾縫中遍尋丙○○身分證不著，被告竟辯
          稱數日後在夾縫中尋著丙○○之身分證，顯為己卸責之詞，實難令人信服
          。
    （三）倘若被告果真拾獲他人之身分證，可從身分證上之記載，瞭解失主是何人
          及其戶籍地何在，衡諸事理，當即應依身分證所載之住址寄回失主，或交
          予警察處理，被告竟捨此不為，將證人丙○○、丁○○之身分證隨身攜帶
          ，終遭警查獲，顯非一時不能交還，被告所辯，實不合常情。至於被告之
          辯護人於原審辯護稱：證人丙○○與被告均證稱或供述：事後證人丙○○
          之行動電話有限制接聽過一段時間等語，然而，被告要交還該身分證之途
          徑，非僅撥打電話乙途，證人丙○○後來離開該酒店，為避免客人之騷擾
          ，電話限制接聽乃人情之常，自與被告能否交還無關，況竊盜罪為即成犯
          ，犯罪行為完成後即屬既遂，從而，被告之辯護人該項辯護，亦不足憑採
          。
    綜上所述，被告竊盜犯行明確，應依法論科。
二、核被告所為，係犯刑法第三百二十條第一項之竊盜罪。其先後二次犯行，犯意概
    括，所犯構成要件相同之罪名，應依連續犯論以一罪，並加重其刑。
三、原審以被告罪證明確，適用刑法第五十六條、第三百二十條第一項、第七十四條
    第一款，罰金罰鍰提高標準條例第一條前段規定，於審酌被告尚無前科，此有臺
    灣高等法院被告全國前案紀錄表在卷可稽，素行尚稱良好；犯罪後猶不思悔悟，
    否認犯罪，犯罪後態度不佳；所竊取者僅係二張身分證，現均已歸還被害人丁○○、丙○○，被害人尚查無因此受有損害，並當庭表示不願追訴；及其犯罪之動
    機、手段、目的等一切情狀，量處有期徒刑五月，並以被告既無何前科，已如前
    所述，其犯罪之手段及所竊取之物品尚非重大，如施以短期刑罰，並不適宜，（
    被告受此罪刑宣告後，當知警惕，而無再犯之虞，其所受刑之宣告，以暫不執行
    為適當，應予補正）並予宣告緩刑四年，以啟自新。復以公訴意旨另略以：被告
    於八十五年九月二十五日，在臺北縣板橋市○○路某服飾店，竊取乙○○皮包一
    個（內有身分證、健保卡及現金新臺幣一萬三千元），認被告另犯有竊盜罪云云
    。按犯罪事實應依證據認定之，無證據不得推定其犯罪事實，刑事訴訟法第一百
    五十四條定有明文。又所謂認定犯罪事實之證據，係指足以認定被告確有犯罪行
    為之積極證據而言，如未發現相當證據，或證據不足以證明，自不能以推測或擬
    制之方法，以為裁判基礎，最高法院四十年台上字第八六號著有判例可稽。公訴
    人認被告該部分犯竊盜罪，無非係以證人乙○○之指訴，及贓證物認領保管收據
    為據。然而，證人乙○○在偵查時供述：「．．．當時換衣服，被何人偷我不知
    道．．．當時未見過甲○○」等語（見偵卷第二九頁背面第三、四行；第三０頁
    背面第五行），彼等既不認識，亦未見被告有何至該服飾店之積極證據，實難僅
    僅以證人乙○○之該項供述，認定被告有何竊盜之行為；更何況，該贓證物認領
    保管收據上，並未記載有扣得乙○○之皮包、健保卡與現金，不知公訴人如何認
    定被告有何竊取皮包之行為，單憑被告持有乙○○之身分證，即斷定該部分亦犯
    有竊盜罪，實屬臆測推論之詞，應非的論。此外，本院該部分亦查無何積極證據
    ，認被告有何竊盜犯行，因公訴人認為該部分與被告前述犯行有連續犯裁判一罪
    之關係，而不另為無罪之諭知。至於被告有乙○○之身分證與丁○○之健保卡各
    達三年或二年餘，是否構成刑法第三百三十七條侵占脫離物罪，該部分之事實，
    與本件公訴人起訴之事實並非同一，亦無裁判上一罪之關係，應由公訴人另為妥
    適之處理。經核原判決認為事用法，並無不合，量刑亦屬妥適。被告上訴意旨猶
    以被害人丁○○、丙○○之陳述及證人葉明鑫之證言，不可採信，伊僅單純之持
    有被害人黃、陳二人之身分證，並無竊盜與侵占遺失物之主觀犯意與客觀行為云
    云，指摘原判決不當，請求撤銷改判云云，惟被告確有竊取被害人丁○○、丙○○之身分證，已詳如理由一之（一）、（二）、（三）所載，茲不贅述，至被告
    所指被害人丁○○與證人葉明鑫所言丁○○於八十六年間共遺失二次身分證，但
    向戶政事務所函查結果，丁○○於八十六年間，僅有一次補發紀錄，另一次為換
    發，而認為被害人丁○○與證人葉明鑫此部分之證言不實乙節，但被告所竊取之
    身分證係被害人丁○○於八十六年二月十三日換發之身分證，亦如前述，是丁○○其餘時間，有無遺失或申請補發身分證，與本件被告竊盜犯無關，而無探究之
    必要，被告之上訴為無理由，應予駁回。
據上論斷，應依刑事訴訟法第三百六十八條，判決如主文。
本案經檢察官呂丁旺到庭執行職務。
中      華      民      國      八十九    年    十一    月    三十      日
                              臺灣高等法院刑事第二十四庭
                                  審判長法  官  陳 貽 男
                                        法  官  聶 齊 桓
                                        法  官  李 世 貴
右正本證明與原本無異。
不得上訴。
                                        書記官  魏 汝 萍
中      華      民      國      八十九    年    十二    月     二       日
附錄本判決論罪科刑法條：
刑法第三百二十條
意圖為自己或第三人不法之所有，而竊取他人之動產者，為竊盜罪，處五年以下有期
徒刑、拘役或五百元以下罰金。
意圖為自己或第三人不法利益，而竊佔他人之不動產者，依前項之規定處斷。
前二項之未遂犯罰之。


司法院資訊處製作；財團法人民間司法改革基金會備份。
